【裁判字號】    89,台上,2533
【裁判日期】    890505
【裁判案由】    違反藥事法
【裁判全文】
最高法院刑事判決                              八十九年度台上字第二五三三號
    上訴人  臺灣高等法院臺中分院檢察署檢察官
    被  告  甲○○
右上訴人因被告違反藥事法案件，不服臺灣高等法院臺中分院，中華民國八十七年三
月二十七日第二審判決（八十七年度上訴字第四六五號，起訴案號：臺灣臺中地方法
院檢察署八十六年度偵字第三四○四號），提起上訴，本院判決如左：
    主  文
原判決撤銷，發回台灣高等法院台中分院。
    理  由
本件原判決以公訴意旨略稱：被告甲○○係臺中縣霧峰鄉○○路一三八巷四三號彰仁
民俗療法館負責人，明知其未向臺中縣政府申領製藥廠藥商許可執照，為未取得製藥
資格之人，竟於民國八十六年一月二十二日十六時四十分許，在該民俗療法館內，以
製丸機、攪拌機、烘乾機等器械，製造偽藥黑丸五公斤，因指被告涉犯藥事法第八十
二條第一項之製造偽藥罪嫌。而經審理結果，認被告製造之丸粒是否為藥事法第六條
規定之藥品並無積極事證足以證明，因而撤銷第一審法院論處被告製造偽藥罪刑（處
有期徒刑一年六月，緩刑五年）之判決，改判諭知被告無罪，固非無見。
惟查審理事實之法院，對於被告之犯罪證據，應從各方面詳予調查，以期發現真實，
苟非調查之途已窮，而被告之犯罪嫌疑仍屬不能證明，即難遽為無罪之判斷。如有應
調查之證據尚未調查，竟率予判決，其判決當然為違背法令。本件被告以製丸機、攪
拌機、烘乾機製造之丸粒物，雖未扣案，致無從鑑定其是否為藥事法第六條所稱之藥
品，惟臺中縣政府衛生局聯合稽查小組所以赴彰仁民俗療法館稽查，乃因接獲檢舉之
故，業經證人即臺中縣大里鄉衛生所稽查員杜民全於偵查中證述在卷（見偵查卷第十
五頁背面），則本件究係何人檢舉、檢舉人曾否自被告處取得被告製造之丸粒物、該
丸粒是否仍然存在、曾否鑑定其成分、有無因檢舉一併送交臺中縣政府衛生局，攸關
被告製造者能否證明為藥品至鉅，原審就此皆未調查，即遽為有利於被告之認定，自
嫌率斷。又該黑丸五公斤未為扣案，究係放置何處，亦應查明予以扣押送鑑定。再依
卷附丸粒物之照片（見偵查卷第八頁背面）觀之，其旁有「黑藥丸藥名龜鹿二仙膠包
裝成品在桌上」等註記，則該附註究係何人記載、該丸粒之藥名為龜鹿二仙膠究係憑
何認定、是否依該丸粒物之外觀、氣味即足判定其含有藥事法第六條規定之藥品成分
，故為藥名之記載，審理事實之法院，自應傳訊記載該附註之人詳加查證剖析釐清，
原審未為調查，率行判決，顯有未盡調查能事之違法。以上，上訴意旨雖未指摘，惟
此屬本院得依職權調查之事項，應認原判決有撤銷發回更審之原因。
據上論結，應依刑事訴訟法第三百九十七條、第四百零一條，判決如主文。
中      華      民      國    八十九    年      五      月      五      日
                              最高法院刑事第一庭
                                  審判長法官  施  文  仁
                                        法官  張  淳  淙
                                        法官  林  永  茂
                                        法官  蕭  仰  歸
                                        法官  黃  一  鑫
      右正本證明與原本無異
                                              書  記  官
中      華      民      國    八十九    年      五      月      十      日


司法院資訊處製作；財團法人民間司法改革基金會備份。
